【裁判字號】    99,抗,194
【裁判日期】    991229
【裁判案由】    停止執行
【裁判全文】
臺灣高等法院臺南分院民事裁定  99年度抗字第194號
抗  告  人  臺灣土地銀行股份有限公司
法定代理人  蘇樂明
代  理  人  沈吉本
            羅文彬
            張吉祥
            黃翠瑤
相  對  人  廖金月
上列抗告人因與相對人間停止執行事件，對於中華民國99年11月
26日臺灣嘉義地方法院99年度聲字第0430號裁定，提起抗告，本
院裁定如下：
    主  文
抗告駁回。
抗告程序費用新台幣壹仟元由抗告人負擔。
    理  由
一、本件相對人於原法院聲請意旨略以：
  (一)按有提起再審或異議之訴時，法院因必要情形或依聲請定相
    當並確實之擔保，得為停止強制執行之裁定，強制執行法第
    十八條第二項定有明文。又強制執行程序開始後，債務人因
    提起再審之訴，聲明願供擔保為停止強制執行裁定之聲請，
    除再審之訴已受敗訴之裁判確定外，無論有無必要，法院均
    應酌定相當並確實之擔保，而為停止執行之裁定（最高法院
    民國﹝下同﹞97年台抗字第0158號裁定參照），據該意旨更
    加明確，即規定法院必須定相當之擔保而裁定停止執行，以
    杜疑義。
  (二)相對人頃聞臺灣嘉義地方法院（下稱原法院）強制執行程序
    （99年度司執字第6506號），竟欲執行拍賣無關之相對人所
    有的建物財產，實令人無法甘服。
  (三)該件執行標的即建物標示表編號八所列「暫編建號五○八棟
    次一一號，坐落：嘉義縣民雄鄉○○段五三三地號土地（下
    稱系爭土地）上，即門牌：嘉義縣民雄鄉○○○路二一號中
    之未保存登記建物，面積二一二‧二平方公尺（下稱系爭建
    物）」，乃係多年前債務人川普陶瓷工業股份有限公司（下
    稱川普公司）欲興建使用時，因資金不足，而由相對人先行
    協助出資興建；故其法律上之所有權應是屬於原始出資興建
    之相對人所有，並非為債務人川普公司所有。詎原法院執行
    債務人川普公司之財產時，竟一時失察，誤為查封執行此無
    關之相對人所有財產，顯嚴重侵害相對人之財產權益。
  (四)相對人不得已乃依法提起第三人異議之訴，案由原法院審理
    中，爰依法請求裁定停止該強制執行程序，以免其所有之建
    物財產一旦遭違法執行拍賣，將對相對人造成無可彌補之重
    大損害，其後果不堪設想。
  (五)相對人提出聲請者乃為系爭建物，價值為新台幣（下同）五
    十一萬四千元，是請准就該標的物價額之三分之一定為擔保
    金數額，以減輕相對人因債權人指封錯誤所造成之額外經濟
    負擔。為此，請裁定停止該強制執行程序，以維相對人合法
    權益。
二、本件抗告人抗告意旨略以：
  (一)原法院九十九年司執字第六五○六號強制執行事件之標的物
    ，有最高限額抵押權五億九千萬元，系爭建物係於抵押權設
    定後所興建。而依民法第八百七十七條規定，土地所有人於
    設定抵押權後，在抵押之土地上營造建物者，抵押權人於必
    要時，得於強制執行程序中聲請法院將其建物與土地併付拍
    賣。
  (二)本件裁定准予就原法院上揭強制執行程序中之系爭建物暫予
    停止執行，恐因執行標的物之不完整致影響拍定，使債權無
    法實現，影響抗告人權益甚鉅。
  (三)抗告人願提供反擔保金請就系爭建物暫予停止執行予以駁回
    ，而能繼續執行，若有拍定並就系爭建物款項暫於提存，待
    原法院九十九年訴字第六九六號第三人異議之訴判決確定後
    再行分配。
三、按有回復原狀之聲請或提起再審或異議之訴，或對於和解為
    繼續審判之請求，或提起宣告調解無效之訴，撤銷調解之訴
    ，或對於許可強制執行之裁定提起抗告時，法院因必要情形
    或依聲請定相當並確實之擔保，得為停止強制執行之裁定，
    強制執行法第十八條第二項定有明文。次按法院因債務人之
    聲請，依法定相當並確實之擔保，得為停止強制執行之裁定
    ，債務人本此裁定所供擔保，係以擔保債權人因債務人聲請
    停止強制執行不當可能遭受之損害得獲賠償為目的，乃兼顧
    債權人與債務人之權益，並非增加債務人之額外負擔（司法
    院大法官會議釋字第0403號解釋參照）；是以法院定此項擔
    保係備供債權人因停止執行所受損害之賠償，其數額應依標
    的物停止執行後，債權人未能即時受償或利用該標的物所受
    之損害額，或其因另供擔保強制執行所受之損害額定之，非
    以標的物之價值或其債權額依據（最高法院86年度台抗字第
    0442號裁定參照）。另按法院依強制執行法第十八條第二項
    規定，以裁定命債務人供擔保後停止強制執行，其擔保金額
    之多寡應如何認為相當，原屬於法院職權裁量之範圍，如已
    斟酌債權人因停止執行所應受之損害，自非當事人所可任意
    指摘（最高法院92年度台抗字第0574號裁定參照）。末按強
    制執行法第十八條第二項規定所謂必要情形，係由法院就回
    復原狀之聲請，或再審之訴，或異議之訴，在法律上是否顯
    無理由，以及如不停止執行，將來是否難於回復執行前之狀
    態等各情形予以斟酌，依職權自由裁量定之。依此規定，只
    須當事人提起異議之訴，在該異議之訴確定前，法院如認有
    必要，得依職權為停止執行之裁定；其在當事人願供擔保，
    聲請停止強制執行時，法院亦非不得依其聲請，定相當並確
    實之擔保，為停止強制執行之裁定；至該異議之訴實體上有
    無理由，則非法院於裁定停止強制執行時應予審酌之事項（
    最高法院93年度台抗字第723號裁定參照）。
四、經查：
  (一)本件相對人主張其已向原法院提起九十九年度訴字第六九六
    號第三人異議之訴，並以此為理由，聲請原法院裁定停止九
    十九年度司執字第六五○六號強制執行事件之強制執行程序
    等情，有相對人所提出之民事起訴狀影本一份在卷可按（見
    原法院卷第11至14頁），並經原法院調取上開強制執行卷宗
    及原法院九十九年度訴字第六九六號第三人異議之訴民事卷
    宗審究後，認為相對人已依法對抗告人提起強制執行法第十
    五條之第三人異議之訴，並參酌強制執行法第十八條第二項
    之規定，法院因必要情形或依聲請定相當並確實之擔保，得
    為停止強制執行之裁定，故認相對人對抗告人所提之對原法
    院上揭系爭強制執行事件，願供擔保聲請停止該執行事件，
    自於法有據，爰裁定准許於相對人供擔保後暫予停止該強制
    執行事件之執行程序，經核於法並無不合。
  (二)至抗告人雖辯稱：原法院九十九年司執字第六五○六號強制
    執行標的物，有最高限額抵押權五億九千萬元，系爭建物係
    於抵押權設定後所興建，依民法第八百七十七條規定，土地
    所有人於設定抵押權後，在抵押之土地上營造建物者，抵押
    權人於必要時，得於強制執行程序中聲請法院將其建物與土
    地併付拍賣等語。惟按：
  (1)土地所有人於設定抵押權後，在抵押之土地上營造建築物者
    ，抵押權人於必要時，得於強制執行程序中聲請法院將其建
    築物與土地併付拍賣。但對於建築物之價金，無優先受清償
    之權，民法第八百七十七條第一項固定有明文。惟究此規定
    之立法目的，乃在於期使房屋與土地能同歸一人，易於拍賣
    ，以保障抵押權人，並簡化法律關係，以避免或減少紛爭。
    然而欲依據本條規定聲請併付拍賣，仍須以「於抵押權實行
    時，該建築物與抵押之土地已歸一人所有」為要件（最高法
    院89年台抗字第352號判例參照）。
  (2)查系爭土地乃屬川普公司所有，有抗告人所提出之土地登記
    第二類謄本在卷可稽（見本院卷第7至8頁），固屬真實。至
    於系爭建物究屬何人所有，要之係屬實體法上之認定問題，
    且已經相對人對此向原法院提起上揭第三人異議之訴（99年
    度訴字第0696號）。據此，若相對人主張系爭建物為其所有
    乃屬真實時，則與前揭土地與建物應同屬於一人所有之要件
    ，尚屬有間，抗告人聲請拍賣系爭土地時，依法自無從主張
    將系爭建物併付予拍賣。因之，抗告人辯稱：系爭建物係於
    抵押權設定後所增建，得聲請將之併付拍賣，若系爭建物暫
    時停止執行，恐因執行標的物之不完整致影響拍定，使債權
    無法實現，影響抗告人權益甚鉅云云，於法尚有誤會，且屬
    法無據，自仍不能採為有利於其之認定。
  (三)又就主張權利人聲請停止強制執行所主張之價值範圍，僅需
    從形式上審查證據資料即可，且對債權人因暫予停止強制執
    行所受損害，命主張權利人預供擔保者，其金額之多寡應如
    何認為相當，原屬於法院職權裁量之範圍，非當事人所可任
    意指摘。另法院為附條件之裁定，命於主張權利人供擔保後
    得為暫予停止強制執行，此項擔保係備賠償債權人或受處分
    人所應受之損害，要之，對抗告人並無何不利或有違公平之
    情形，附此敘明。
五、綜上，原法院以相對人之聲請符合強制執行法第十八條第二
    項停止強制執行程序之規定，並審酌系爭建物（如附表所示
    ）於上揭強制執行程序所核定之最低拍賣價格為五十一萬四
    千元，抗告人即債權人因停止執行，未能即時就享有之債權
    ，經由強制執行系爭建物受償，可能因無法運用該筆資金而
    發生相當於利息之損失，該項損失之利率，則以法定利率即
    年息百分之五為計算，又相對人提起之第三人異議之訴為不
    得上訴第三審案件，參考各級法院辦案期限實施要點規定，
    第一、二審通常程序審判案件之辦案期限分別為一年四個月
    、二年，共計三年四個月，加上裁判送達、上訴、分案等期
    間，訴訟審理之期限約為三年六個月，認相對人即債權人可
    能受有約三年六個月依法定利率計算之利息損害，是認相對
    人應提供之擔保金額，應以九萬元為適當（即514,0000.0
    53.5＝90,000，取整數），爰據以裁定供擔保金額准相對
    人之聲請，經核於法並無不合。抗告人抗告意旨仍執前詞指
    摘原裁定不當，求予廢棄更為適法之裁定，非有理由，應予
    駁回。
六、據上論結，本件抗告無理由，爰依強制執行法第三十條之一
    、民事訴訟法第四百九十五條之一第一項、第四百四十九條
    第一項、第九十五條及第七十八條，裁定如主文。
中    華    民    國    99    年    12    月    29    日
                  民事第三庭    審判長法  官  黃崑宗
                                      法  官  王浦傑
                                      法  官  張世展
上為正本係照原本作成。
不得再抗告。
中    華    民    國    99    年    12    月    29    日
                                      書記官  吳秋賢
┌──────────────────────────────────────────────────────┐
│附表（建物）︰                                                                                              │
├──┬──┬──────┬────┬────┬─────────────┬────────┬───┬────┤
│    │    │            │        │建築式樣│建物面積（單位：平方公尺）│ 附  屬  建  物 │      │        │
│ 編 │ 建 │            │        │        ├──────┬──────┼────┬─┬─┤權  利│備    考│
│    │    │            │        │主要建築│            │            │ 主要建 │面│面│      │        │
│    │    │  建物門牌  │基地坐落│        │            │            │        │  │積│      │        │
│    │    │            │        │材 料 及│  層    次  │  合    計  │ 築材料 │  │單│      │        │
│ 號 │ 號 │            │        │        │            │            │        │  │位│範  圍│        │
│    │    │            │        │房屋層數│            │            │ 及用途 │積│  │      │        │
├──┼──┼──────┼────┼────┼──────┼──────┼────┼─┼─┼───┼────┤
│008 │508 │嘉義縣民雄鄉│嘉義縣民│物料架、│   地面層   │   212.2    │        │  │  │全  部│        │
│    │棟次│福樂村4鄰成 │雄鄉民工│鋼架造  │            │            │        │  │  │      │        │
│    │11  │功三路21號  │段553地 │        │            │            │        │  │  │      │        │
│    │    │            │號      │        │            │            │        │  │  │      │        │
└──┴──┴──────┴────┴────┴──────┴──────┴────┴─┴─┴───┴────┘

司法院資訊處製作；財團法人民間司法改革基金會備份。
